臺灣板橋地方法院刑事判決　　　　　　 95年度交易字第398號
公　訴　人　臺灣板橋地方法院檢察署檢察官
被　　　告　乙○○
上列被告因過失傷害案件，經檢察官提起公訴（95年度偵字第13
65號），本院判決如下：
    主  文
乙○○因過失傷害人，處有期徒刑月，如易科罰金以新臺幣壹
仟元折算壹日。
    事  實
一、乙○○於民國93年11月8 日中午12時46分許，騎乘車號KB7-
    963 號重型機車，行經臺北縣中和市○○路363 巷與板南路
    、中正路（由新店往新莊方向）交岔路口時，欲左轉中正路
    （由新莊往新店方向）行駛，本應注意汽車（含機車）行駛
    至交岔路口時，轉彎車應讓直行車先行，又汽車（含機車）
    行駛時，應注意車前狀況，隨時採取必要之安全措施，而依
    當時之情況，並無不能注意之情事，竟疏未注意，即貿然左
    轉搶道行駛，適有甲○○騎乘車號AB2-167 號重型機車，沿
    中正路由新莊往新店方向行駛，駛至與新民街94巷交岔路口
    時，行至該巷口前機車待轉區○○○段式左轉直行往板南路
    方向行駛，待新民街94巷行車方向號誌變換為綠燈後，即起
    步直行穿越中正路往板南路行駛，惟其穿越中正路駛至半途
    中正路之分向分隔島時，閃避不及，即遭乙○○貿然左轉疾
    行駛至之機車，擦撞其機車車頭左側，致其機車向右偏轉駛
    至中正路（由新莊往新店方向）內線車道倒在分隔島旁，甲
    ○○人車倒地，因此受有雙側左腸薦骨挫傷、左膝平面創傷
    、右足踝（起訴書誤載為「左足踝」）韌帶拉傷等傷害；而
    乙○○機車擦撞後，人車亦即右倒在中正路之分隔島前，其
    亦受有頸椎骨折、脫臼、頸椎脊髓損傷併右側癱瘓等傷害。
二、案經甲○○訴由臺灣板橋地方法院檢察署檢察官偵查起訴。
    理  由
一、訊據被告乙○○有於上揭時地騎乘機車與告訴人甲○○騎乘
    之機車發生擦撞之事實，惟矢口否認有過失傷害之犯行，辯
    稱：伊係騎乘機車沿中正路往新店方向直行行駛，當伊駛至
    中正路與新民街94巷交岔路口時，因新民街待轉之機車很多
    ，占據中正路外側車道，迫使伊機車左閃至中正路內車道行
    駛，伊駛過該路口一半時，看到伊行車方向原綠燈號誌已變
    換為黃燈，伊就加速要通過該路口，此時甲○○就跟著另外
    二輛機車從新民街94巷口衝出來，伊閃避不及，就在伊機車
    快要通過該路口時，與甲○○的機車發生碰撞，並非伊闖紅
    燈肇事，本件肇事應係甲○○闖紅燈所致，伊並無過失云云
    。經查：
    (一)上揭犯罪事實，迭據告訴人甲○○於警詢、偵查中指訴：
      伊機車當時沿中和市○○路由新莊往中和方向行駛，行經
      中正路、新民街94巷口，兩段式左轉停在巷口機車待轉區
      ，待綠燈時，伊便向板南路方向行駛，當伊行經中正路中
      間靠分隔島時，被告機車由對向加油站附近車道左轉往中
      正路方向行駛，駛至分隔島時撞到伊機車，致伊機車車頭
      左側斜板破碎，伊並受有右腳踝、左膝等處擦挫傷等語綦
      詳（見94年度他字第3785號偵查卷4 頁、94年度他字第46
      07號偵查卷11頁、44頁；此告訴人之指述，雖係審判外陳
      述，惟被告就此未於言詞辯論終結前聲明異議，依刑事訴
      訟法第159 條之5 規定亦得為證據），並提出其繪製之肇
      事現場簡圖附卷可參（見94年度他字第3785號偵查卷6 頁
      ），核與警方肇事後至現場處理製作之道路交通事故現場
      圖及肇事現場照片所示肇事後機車位置及方向相符。被告
      雖辯稱伊機車係沿中正路由新莊往新店方向行駛，在上開
      交岔路口行至中正路內線車道而與告訴人機車發生碰撞云
      云，惟查，觀諸被告、告訴人車輛肇事後車損及倒地位置
      照片所示，告訴人機車係車頭左側有遭側面擦撞痕跡，顯
      非遭被告機車直行中正路時正面撞擊；如係沿中正路以弧
      線行駛撞及告訴人機車，擦撞後其車頭亦應朝左側方向行
      駛，且因係其機車車頭或車身右側與告訴人機車車頭左側
      擦撞，依一般反彈作用，被告機車亦應朝左側傾倒，然依
      上開其機車碰撞後倒地照片所示，其機車係向右傾倒，且
      車頭係朝右側方向，顯與上述常理不合，可見被告機車肇
      事前應非沿中正路直行或弧線行駛，被告上開所述情節，
      應非事實；反之如依告訴人上述指述情節觀之，被告機車
      自告訴人左前方駛來，於左轉時擦撞及告訴人機車車頭左
      側，則告訴人機車自應偏右行駛，而被告機車因係與告訴
      人機車車頭左側擦撞，其行車方向遭外力改變不大，應仍
      維持左轉行車方向，且因係左轉時擦撞，向右傾倒機率較
      大，此核與本件肇事車輛倒地照片所示位置、方向均相符
      ，足見告訴人上開指述情節，顯較為可採。
    (二)按汽車行駛至交岔路口，轉彎車應讓直行車先行；又汽車
      行駛時，駕駛人應注意車前狀況，並隨時採取必要之安全
      措施，95年6 月30日修正前之道路交通安全規則第102 條
      第1 項第6 款、第94條第2 項均定有明文。本件徵諸告訴
      人機車係車頭左側遭被告機車擦撞，而被告機車只有右側
      因傾倒之擦地刮痕，可見告訴人機車於被告左轉前，已先
      於被告機車之前，直行至交岔路口之中間分隔島處，而被
      告機車仍左轉與告訴人機車發生擦撞，且被告機車肇事後
      ，係呈左轉右倒在中正路內側車道分隔島前，亦見被告機
      車於中正路禁行機車之內側車道，即急於左轉，綜上諸情
      ，均可見被告機車左轉時，顯未注意車前狀況，採取必要
      之安全措施，禮讓告訴人直行之機車先行，即貿然急於左
      轉，因而肇事，按被告既考領有駕駛執照，當熟知上開規
      定，其於上揭時地騎乘機車，應注意能注意而不注意上開
      規定，以致肇事，被告之行為自有過失，而告訴人亦因被
      告過失肇事致受有上揭傷害，亦有新莊市新仁醫院、板橋
      中興醫院出具之診斷證明書各1 紙附卷可稽，被告過失行
      為與告訴人之傷害間復具有相當因果關係。此外，復有本
      件肇事後警製之道路交通事故調查報告表、談話紀錄表、
      現場照片等在卷可資佐證。
    (三)況縱依被告上開所辯行車方向等肇事情節，依被告所述肇
      事前告訴人機車駛來前，已有兩輛機車先行駛過，核諸告
      訴人係遵守交通規則，在新民街94巷口前機車待轉區暫停
      ，等候號誌進行兩段式左轉，顯無再行闖紅燈搶先行駛之
      可能，況中和市○○路係交通頻繁之主要幹道，雙向車道
      多達八線，肇事地點交岔路口寬廣，且肇事時係車輛來往
      流量眾多時間，告訴人縱有意闖紅燈搶行，亦非易事，再
      肇事時告訴人機車已駛越中正路一半至路中分隔島處，應
      無闖越紅燈之可能；而依被告所辯情節，其機車通過交岔
      路口時係綠燈，且其因閃避新民街94巷口待轉機車被迫駛
      向內側車道，駛至一半變換為黃燈，即加速急行，因而與
      告訴人機車碰撞云云，然觀諸現場圖及現場照片所示，中
      正路單向即有四線道，寬達17.4公尺，且機車可以行駛之
      車道亦有二線，寬達10.2公尺，縱新民街94巷待轉機車甚
      多而占據車道，亦無可能完全堵塞中正路上機車可行駛之
      二線車道，被告焉有被迫行駛禁行機車之內側車道之必要
      ，且依其所述其機車在中正路內側車道行駛已過交岔路口
      一半，號誌始轉變回黃燈，且其機車與告訴人機車碰撞前
      ，已有與告訴人機車同向之二輛機車先行駛過，核諸中正
      路之上述路寬及告訴人機車行車方向略斜之路徑，除非告
      訴人機車於被告機車駛過交岔路口停止線時，即闖紅燈搶
      先行駛，否則顯難於被告機車在內側車道行駛並已駛過交
      岔路口時，仍能與被告機車相遇碰撞，是被告上述所辯，
      要與常理有違，亦不足採，況本件曾經送中央警察大學依
      被告所述上開情節鑑定結果，亦認被告有闖紅燈之情，本
      件肇事責任應歸屬被告，有該校95年6 月21日鑑定報告書
      及臺灣板橋地方法院檢察署95年7 月14日公務電話紀錄單
      在卷可按，益證被告確有過失。
    綜上所述，本件事證已臻明確，被告犯行堪以認定，應予依
    法論科。
二、又本件被告行為後，94年1 月7 日修正之刑法第33條第5 款
    （修正提高罰金最低額為新臺幣一千元以上，以百元計算之
    ）、第47條（將累犯修正限制以故意再犯為限，並增訂強制
    工作處分擬制累犯規定）、第41條第1 項（將易科罰金折算
    標準提高為「以新臺幣一千元、二千元或三千元折算一日」
    ）等規定，業於95年7 月1 日生效施行，罰金罰鍰提高標準
    條例第2 條原易科罰金提高折算標準金額倍數規定，並於95
    年4 月28日配合修正刪除，同於95年7 月1 日生效施行，是
    經依同法第2 條規定綜合比較新舊法結果，被告本件所犯之
    罪，依修正後之上開規定處斷，較為有利，自應適用裁判時
    之新法即修正施行後之刑法上開規定處斷。是核本件被告上
    開所為，係犯刑法第284 條第1 項前段之過失傷害罪。公訴
    意旨雖謂被告前曾於85年間因違反麻醉藥品管理條例案件，
    經法院判處應執行有期徒刑五年六月確定，於93年4 月20日
    執行完畢後，五年內再犯本件有期徒刑以上之罪，因認為累
    犯，應依法加重其刑云云，惟依上述被告行為後，刑法第47
    條第1 項累犯之規定，業已修正為「五年以內『故意』再犯
    有期徒刑以上之罪者，為累犯，加重本刑至二分之一」，限
    制以故意再犯者為限，方成立累犯，過失再犯者不適用，經
    新舊法比較結果，修正後之累犯規定，顯較有利於被告，是
    本件被告上開過失傷害犯行，應適用新法規定，不論以累犯
    加重其刑，上開公訴意旨，未審及刑法修正後之新舊法比較
    ，所認尚有未洽，附此敘明。爰審酌被告本件過失之程度、
    對告訴人所生之危害、犯罪後否認之態度及尚未與告訴人達
    成民事賠償和解等一切情狀，量處如主文所示之刑，併諭知
    易科罰金之折算標準。
據上論斷，應依刑事訴訟法第299 條第1 項前段，刑法第2 條第
1 項但書、第284 條第1 項前段、第41條第1 項前段，刑法施行
法第1 條之1 ，判決如主文。
本案經檢察官靳開聖到庭執行職務
中　　華　　民　　國　　96　　年　　1 　　月　　30　　日
                  交通法庭  審判長法  官  王  屏  夏
                                  法  官  王  偉  光
                                  法  官  彭  全  曄
以上正本證明與原本無異
如不服本判決應於送達後10日內向本院提出上訴狀
                                  書記官  吳  詩  琳
中　　華　　民　　國　　96　　年　　1 　　月　　30　　日
附錄本案論罪科刑法條全文：
刑法第284條
  因過失傷害人者，處六月以下有期徒刑、拘役或五百元以下罰
金，致重傷者，處一年以下有期徒刑、拘役或五百元以下罰金。
  從事業務之人，因業務上之過失傷害人者，處一年以下有期徒
刑、拘役或一千元以下罰金，致重傷者，處三年以下有期徒刑、
拘役或二千元以下罰金。
